臺灣高等法院臺中分院民事判決
110年度重再字第15號
再審  原告  楊勝榮  
            楊徐雲妹
            楊鳳霞  
            楊木郎  
            楊鳳嬌  
            楊淑貞  
共     同
訴訟代理人  趙建興律師
再審  被告  楊林美蘭
訴訟代理人  彭巧君律師
上列當事人間請求履行鬮分契約等事件，再審原告對於本院中華
民國109年6月17日107年度重上字第1號確定判決提起再審，本院
於111年4月12日言詞辯論終結，判決如下：
    主  文
一、再審之訴駁回。
二、再審訴訟費用由再審原告各負擔6分之1。
    事實及理由
一、再審原告主張：鈞院於107年度重上字第1號事件訴訟程序中
    ，曾發函囑託財團法人工業技術研究院進行歷史航照加值處
    理，該院已於民國109年1月7日提出成果報告書（下稱系爭
    證物）附於卷內。惟系爭證物並未經鈞院107年度重上字第1
    號確定判決（下稱原確定判決）採為判決基礎。因系爭證物
    在前訴訟程序事實審言詞辯論終結前，已經存在，但未經斟
    酌，再審原告認如經斟酌，再審原告可受較有利之判斷等情
    。爰依民事訴訟法第496條第1項第13款規定，於法定期間內
    ，提起再審之訴，請求廢棄原確定判決，並駁回再審被告於
    第二審之上訴。
二、再審被告則以：再審原告再審聲請狀所述，均為原確定判決
    審理中，再審原告已經提出之主張，且經法院詳為調查。因
    此，再審原告不能再據以聲請再審，爰請駁回再審之聲請等
    語置辯。
三、按民事訴訟法第502條第1項所謂再審之訴不合法，係指再審
    之訴不合程式或已逾期間或法律不應准許者而言。當事人依
    同法第496條第1項規定提起再審之訴，以主張同條項各款規
    定之情形即為合法，至其情形是否果屬實在，則為其訴有無
    理由之問題，除其再審之訴尚欠缺其他合法要件外，即應依
    判決程序調查裁判。準此，當事人主張為未經原確定判決斟
    酌之證物，是否該當於「當事人發現未經斟酌之證物或得使
    用該證物者」之規定，此屬其再審之訴有無理由之問題，准
    駁應以判決為之（參最高法院109年度台抗字第501號民事裁
    定）。次按民事訴訟法第496條第1項第13款規定，當事人發
    現未經斟酌之證物或得使用該證物者，得以再審之訴對於確
    定終局判決聲明不服。所謂當事人發現未經斟酌之證物或得
    使用該證物，係指在前訴訟程序不知有該證物，現始知之，
    或雖知有此證物而不能使用，現始得使用者而言。如係經當
    事人於前訴訟程序事實審言詞辯論終結前，已提出之證據，
    即與該款所定「發現未經斟酌之證物或得使用該證物者」之
    要件不符（參最高法院110年度台上字第3320號民事判決）
    。
四、查：系爭證物已附於本院107年度重上字第1號事件卷㈣16-26
    、68頁，且於訴訟程序進行中，提示兩造表示意見及辯論（
    參同卷28頁-29頁正面、70頁背面、212頁背面-213頁正面）
    。揆諸上開說明意旨，應認系爭證物並不符合民事訴訟法第
    496條第1項第13款所定「發現未經斟酌之證物或得使用該證
    物者」之要件。至再審原告於前訴訟程序事實審言詞辯論終
    結後，始自行依系爭證物與原確定判決，比對而製作所提出
    於本院之鬮分契約字比對分析詳解報告（參本院卷163頁）
    ，核屬前訴訟程序事實審言詞辯論終結前，未存在之證物，
    亦不符合上開條款所定「發現未經斟酌之證物或得使用該證
    物者」之要件（參最高法院108年度台抗字第568號民事裁定
    ）。準此，本件再審原告所提再審之訴，為無理由，應予駁
    回。
五、本件事證已臻明確，兩造其餘之攻擊或防禦方法及所用之證
    據，經本院斟酌後，認為均不足以影響本判決之結果，爰不
    逐一論列；另再審原告就最高法院110年度台上字第909號民
    事確定裁定，聲請再審部分，業經本院裁定移送最高法院審
    理，附此敘明。
六、據上論結，本件再審之訴為無理由，判決如主文。
中　　華　　民　　國　　111 　年　　4 　　月　　26　　日
        　　    民事第七庭    審判長法　官  王  銘
　　　　　　　　　　　　　　        法　官  高英賓
　　　　　　　　　　　　　　　      法　官  唐敏寶
正本係照原本作成。          
如不服本判決，應於收受送達後20日內向本院提出上訴書狀，其
未表明上訴理由者，應於提出上訴後20日內向本院補提理由書狀
（均須按他造當事人之人數附繕本）。因疫情而遲誤不變期間，
得向法院聲請回復原狀。
上訴時應提出委任律師或具有律師資格之人之委任狀；委任有律
師資格者，另應附具律師資格證書及釋明委任人與受任人有民事
訴訟法第466條之1第1項但書或第2項所定關係之釋明文書影本。
如委任律師提起上訴者，應一併繳納上訴裁判費。           
                                    書記官  劉恒宏
　　　　　　　　　　　　　　　　　　
中　　華　　民　　國　　111 　年　　4 　　月　　26　　日